【裁判字號】    91,上易,2187
【裁判日期】    920304
【裁判案由】    傷害
【裁判全文】
臺灣高等法院臺中分院刑事判決                  九十一年度上易字第二一八七號
    上  訴  人
    即  被  告  丁○○  女  卅.
右上訴人因傷害案件，不服臺灣臺中地方法院九十一年度易字第一九四九號中華民國
九十一年十月二十三日第一審判決（起訴案號：臺灣臺中地方法院檢察署九十一年度
偵字第八一○號），提起上訴，本院判決如左：
    主      文
上訴駁回。
    事      實
一、丁○○於民國（下同）九十年九月二十日上午九時許，見乙○○將垃圾放置在臺
    中市○○街一六九之三號一樓電線桿下，遂出言糾正，乙○○因趕時間，乃將垃
    圾改放在上址一樓大門內，隨後二人即各自騎乘機車離去。嗣二人行駛至臺中市
    ○○○路與榮華街口等待交通號誌燈變換燈號時，丁○○質問乙○○是否為上址
    之住戶，乙○○即不悅地回以：為何要告訴妳等語，丁○○告知乙○○：將垃圾
    放在一樓樓梯間，會有很多人跟她這樣做等語，乙○○乃答稱：伊沒有丟垃圾等
    語，二人因而發生爭執，丁○○乃請位於臺中市○區○○○路一四八號統一便利
    商店豐華門市之店員張敏堂報警，之後二人繼續在該便利商店外爭吵，詎丁○○
    竟基於普通傷害之故意，出手毆打乙○○之鼻部，造成乙○○受有鼻樑骨折之傷
    害。
二、案經乙○○訴由臺中市警察局第二分局報請臺灣臺中地方法院檢察署檢察官偵查
    起訴。
    理      由
一、訊據被告丁○○矢口否認有於右揭時地毆打告訴人乙○○之傷害行為，辯稱：九
    十年九月二十日上午十點左右，伊帶小孩騎機車準備要出門，看到乙○○將垃圾
    放置在臺中市○○街一六九之三號一樓電線桿下，伊就糾正她說這裡不可以放垃
    圾，乙○○說她要追垃圾車，伊就戴安全帽準備離開外出買涼麵，但伊看到乙○○將垃圾放在一樓大門內就騎機車離開，在臺中市○○○路與榮華街口，二人同
    時停下來等紅綠燈，伊問乙○○是否為樓上的住戶，乙○○不高興地說伊要何問
    那麼多，伊即跟她說將垃圾放在一樓樓梯間，會有很多人跟她這樣做，乙○○回
    說她沒有丟垃圾，反而罵我「賤女人」、「死女人」，伊說這樣子是否要叫大家
    出來評評理，乙○○就用她機車前輪頂伊之車子，伊說要找警察來評理，並不讓
    乙○○離開，所以就把她的機車鑰匙拔下來，並請附近便利商店之店員報警，乙○○即將車子停在超商門口，自己離開，後來警察來到現場，伊沒有打乙○○云
    云。惟查：
（一）告訴人於九十一年八月二十七日原審審理時陳稱：「當天上午九點我準備要去
      上課，在樓上我有聽到垃圾車的聲音，所以就順便將垃圾帶下來，但下樓時垃
      圾車已經離開，所以我先將垃圾放在一樓大門旁，想先去牽機車，再來載該包
      垃圾到學校的垃圾場丟，我要去牽機車時，丁○○看到，誤以為我將垃圾放在
      該處，要我不能將垃圾放在該處，因跟她講話耽誤時間，沒有辦法去丟垃圾，
      所以我就將垃圾放在一樓大門內，之後就騎機車離開，騎到榮華街與進化北路
      口，丁○○就騎機車過來問我是否是住在該處，我就說為何要告訴妳，丁○○
      就說該處不能丟垃圾，我說我知道，丁○○就罵我『賤女人』，我就罵她『你
      才賤』，到紅綠燈口等紅燈時，丁○○就將我的機車鑰匙搶走，要我不要走，
      說她要叫警察，就進到超商內，請店員報警，但店員不清楚狀況，所以沒有報
      警，丁○○並在超商內用拳頭打我鼻樑一下，我就跌倒在地上，倒地之後丁○○還有繼續打我背部，但不知是用腳還是用拳頭打的，後來因我流鼻血，店員
      有拿衛生紙給我擦，後來我就自己走到附近男朋友陳宥任的家裡，請他陪我到
      超商，我們到超商後警察已經到了，丁○○也還在店內，沒有離開，我就跟警
      察說明情形，警察有勸我們和解，後來鼻子一直很痛，所以晚上就去驗傷。」
      等語。告訴人於九十一年一月三十一日偵查時陳稱：「（丁○○在那裡打妳？
      ）在７－１１前，我停紅燈，她把鑰匙搶過去，我要她把鑰匙拿回來，她說要
      找警方處理，我要趕上課請她把鑰匙還給我，我跟她說帶小孩子不要這樣，這
      樣對小孩子不好，而她說妳以為我帶小孩子就好欺負，隨後她就打我。」等語
      。其就傷害行為地此點，雖前後陳述略有出入，原審參酌告訴人於偵查中所述
      距案發時點較近，記憶較為鮮明，以及證人即統一便利商店店員張敏堂於九十
      一年十月八日原審審理中所述：「我只看到她們在店外吵架，她們沒有在店內
      打架，我們店內也沒有東西損失，．．．當時我們有二人值班，但我確實在櫃
      台內。」等語，是就傷害行為地此點，應以告訴人於偵查中所述與事實相符。
      然告訴人除就此點外，就事實發生之緣由、傷害之經過、被告實施傷害之手段
      等重要之點，均指述一致，並無矛盾之處。
（二）證人陳宥任於九十一年九月十日原審審理具結證稱：「當天上午九點三十分以
      後，我女友乙○○到我北興街租屋處找我，說她被打，當時她有流鼻血，手有
      拿衛生紙擦鼻血，我就跟她一起到榮華街與進化北路口的超商，到現場之後有
      二位警察及丁○○跟他先生在現場，乙○○跟我說她被打的經過，我聽她說是
      因放垃圾的問題，雙方發生爭執，乙○○當時已沒有流鼻血，只是鼻子有血跡
      ，她擦鼻血的衛生紙還拿在手上。當時警察要我們和解，丁○○有向乙○○道
      歉，說她看錯了，並將乙○○的鑰匙還給她。」等語，其證述內容亦有告訴人
      指訴情節相符。另證人即案發時到場處理本件糾紛之警員陳健生於同日原審審
      理中具結陳稱：「當天我跟同事丙○○接到通報之後趕到現場，當時乙○○在
      超商外面走過來跟我說她被打，隨後丁○○再走過來，之後丁○○的先生也過
      來，陳宥任比我還慢到，他是自己來的，我看到乙○○鼻子有血跡，也有拿衛
      生紙在擦，我問丁○○為何打乙○○，丁○○說是因丟垃圾的問題，發生爭執
      ，因此丁○○才打乙○○，乙○○說她只是暫時將垃圾放在該處，我就叫乙○○去驗傷，此時陳宥任才到場，雙方同意和解，丁○○的先生說要負責醫藥費
      ，丁○○有跟乙○○道歉。」、「當天丁○○確實有向乙○○道歉，她先生也
      有說要負責醫藥費。」等語。證人陳健生所述關於告訴人、被告、證人陳宥任
      到達現場之先後順序，雖與告訴人及證人陳宥任所述有所出入，惟此應係其當
      時並未特別留意何人先至現場，且其每日所處理之事務眾多繁雜，又時間已距
      離久遠而記憶模糊所致。然除此之外，證人二人所述情節，經核大致相符，亦
      與告訴人前開指訴並無齬齟之處，足可採信。此外，告訴人受有如事實欄所載
      之傷害等情，亦有私立中國醫藥學院附設醫院之診斷證明書一紙及告訴人受傷
      照片三幀附卷可佐，是被告確有右揭傷害之行為，當可認定。
（三）證人張敏堂於九十一年十月三日原審調查具結證稱：「（是否看到她們有毆打
      之情形？）我沒有看到，我只看到她們繼續在爭吵。」等語；其於九十一年十
      月八日原審審理時亦結稱：「我對丁○○有印象，對乙○○沒有印象，因丁○○進來要我打電話報警，說她在外面跟另外一名女子發生爭執，我就蹲下用櫃
      台下的電話打一一０報警，打電話時間約二、三分鐘，我站起來之後就看到丁○○在外面跟人家吵架，但跟誰吵，我不清楚，後來警察有到現場，在店外面
      處理，警察有無進到店內我沒有印象。」、「我只看到她們二人在店外吵架，
      她們沒有在店內打架，我們店內也沒有東西損失．．．。」等語。由上述證詞
      可知，證人張敏堂係在店內工作，並曾受被告之託，蹲下使用櫃台下方之電話
      報警，其間約有二、三分鐘，是其並非全程目擊在店外發生之全部案發過程，
      故無法由其於原審審理、調查時所述，即認被告無右揭傷害之犯行。另證人即
      到場處理之警員丙○○於本院訊問時證稱：「我們到達現場時，他們有爭吵，
      但沒有看到毆打，只看到乙○○在哭，當時是我同事陳健生下去處理的，我比
      較慢下車」等語，足證本件傷害自以陳健生之證言為可採，丙○○所證未看到
      被告毆打告訴人，並不能據以為被告有利之認定，另證人甲○○到庭證述未目
      睹被告與告訴人糾紛、傷害、及告訴人受傷云云，然既有其他證據證據足證被
      告犯罪，證人甲○○所證未看到本件傷害情形，亦不足採為被告有利之證據，
      又本院調取乙○○就醫病歷，亦記載被打傷就醫等情，有病歷表在卷可稽（見
      本院卷第五十八頁），被告所辯告訴人受傷並非渠所打云云，自不足採。綜上
      所述，被告前開所辯，顯係事後卸責之詞，事證明確，被告傷害犯行，洵堪認
      定。
二、核被告所為，係犯刑法第二百七十七條第一項之傷害罪。原審依刑法第二百七十
    七條第一項、第四十一條第一項前段，罰金罰鍰提高標準條例第一條前段、第二
    條，審酌被告偶因細故，即對告訴人暴力相向，造成告訴人鼻梁骨折，受傷非輕
    ，且犯後否認犯行，態度非佳，認公訴人僅請求判處拘役二十日要屬過輕，惟念
    及被告並無前科，素行尚佳，且本案係因告訴人隨意放置垃圾方與其發生爭執，
    告訴人亦有不是之處等一切情狀，量處如原審主文所示之刑，並諭知易科罰金之
    折算標準。核無不合，被告上訴仍以前詞否認犯罪，自不足採，其上訴為無理由
    ，應予駁回。
三、據上論斷，應依刑事訴訟法第三百六十八條，判決如主文。
本案經檢察官戊○○到庭執行職務。
中      華      民      國      九十二     年     三      月     四     日
                                臺灣高等法院臺中分院刑事第三庭
                                      審判長法  官  陳  朱  貴
      法  官  廖  柏  基
                                            法  官  劉  連  星
右正本證明與原本無異。
不得上訴。
                                            書記官  李  妍  嬅
中      華      民      國      九十二     年     三      月     四     日
附錄本判決論罪科刑法條：
中華民國刑法第二百七十七條第一項：
傷害人之身體或健康者，處三年以下有期徒刑、拘役或一千元以下罰金。
                                                                        Ｒ


司法院資訊處製作；財團法人民間司法改革基金會備份。
